【裁判字號】    90,交聲,253
【裁判日期】    900724
【裁判案由】    違反道路交通管理處罰條例聲明異議
【裁判全文】
臺灣臺北地方法院交通事件裁定              九十年度交聲字第二五三號
    異議人即
    受處分人  遠澄有限公司  設台北市○○○路○段一九０巷二九號
    負責人    袁子能
右列受處分人因違反道路交通管理處罰條例案件，對於臺北市交通事件裁決所中華民
國九十年一月八日所為之處分（原處分案號：北市裁三字第車裁二二－Ａ00000
000號），聲明異議，本院裁定如左：
        主      文
原處分撤銷。
遠澄有限公司汽車駕駛人迴車時，有在禁止左轉路段迴車，處銀元貳佰元（即新台幣
陸佰元）。
        理      由
一、按汽車駕駛人（包括機器腳踏車）迴車時，在禁止左轉路段迴車者，處銀元二百
    元以上六百元以下（即新台幣【下同】六百元以上一千八百元以下）罰鍰，道路
    交通管理處罰條例第三條第八款、第四十九條第三款定有明文。
二、本件受處分人即異議人遠澄有限公司所有車號ＤＳＩ－一二八號輕型機車，由袁
    子能騎乘上開機車，沿台北市○○○路○段東往西方向行駛，途經忠孝東路四段
    、敦化南路一段設有「禁止左轉」之交岔路口時，因忠孝東路四段燈光號誌為紅
    燈，遂紅燈迴轉沿忠孝東路四段西往東方向行駛（未舉發闖紅燈行為，自不予論
    述），為台北市政府警察局大安分局警員甲○○當場發現，以拍照方式存證，並
    以受處分人有違反道路交通管理處罰條例第四十九條第三款行為掣單舉發。嗣受
    處分人於八十九年八月十七日向台北市政府警察局交通警察大隊申訴，經函轉台
    北市政府警察局大安分局，該分局於八十九年九月八日以北市警安分交字第八九
    六三三三三二００號函覆申訴理由，歉難同意。嗣受處分人復於九十年一月十九
    日向原處分機關申訴，原處分機關函請舉發機關調查結果仍認受處分人有右開違
    規行為，乃依道路交通管理處罰條例第四十九條第三款、第六十三條第一項第一
    款之規定，裁處受處分人罰鍰一千八百元，並記違規點數一點（原處分贅引道路
    交通管理處罰條例第四十九條「第一項」第三款規定，應更正）。
三、本件受處分人於九十年一月十一日收受右開裁決書，有掛號郵件收件回執影本在
    卷為憑，受處分人雖遲於九十年三月十六日向原處分機關聲明異議，然其早於九
    十年一月十九日向原處分機關再申訴，有再申訴書影本附卷可考，經原處分機關
    於九十年二月八日以北市裁三字第九０六一二八五一一０號函覆受處分人後，受
    處分人復於九十年三月十六日向原處分機關聲明異議，有異議狀在卷可徵，是本
    件受處分人聲明異議尚無踰越期限之問題，合先敘明。
四、訊據受處分人負責人袁子能雖坦承於右開時地騎乘機車之事實不諱，惟矢口否認
    有右開違規行為，辯稱：依舉發照片無法證明有迴轉行為云云，然查：證人舉發
    警員甲○○到庭證稱：「那是禁止左轉路段，因剛好忠孝東路那邊在施工，受處
    分人車子在忠孝東路四段東往西方向行駛，剛好東孝東路東往西行向紅燈，受處
    分人紅燈迴轉，因逕舉時，未拍到紅燈，所以改依設有禁止左轉路段迴車，整個
    違規地點四個路口設有禁止左轉標誌，都在燈光號誌旁邊」、「因他要迴轉時，
    剛好敦化南路南往北方向車子綠燈就一直直行，致使受處分人只有邊騎邊停的轉
    過去，卷內上一張照片看，他正準備迴轉，下一張他已經迴轉過去，我是親眼到
    見他迴轉」等語，並有照片二張、現場圖附卷可考，因交通警員掣單舉發違反道
    路交通管理處罰條例所列之違規事實，本質上為行政處分，係公務員基於職務上
    權力，依法就特定之具體事件所為具有公法上效果之單方行政行為，基於公務員
    為公法上行為具有公信力之原則，該行政處分當可被推定為真正，其據以依法處
    分之事實認定亦為真正無誤，本此公信原則，乃立法者賦予行政機關制定違反道
    路交通事件統一裁罰標準及處理細則，使勤務警員得當機處分（如該細則第二十
    三條）以達其維護交通秩序、安全之行政目的，反之，若謂公務員一切行政行為
    均需預留證據以證其實，則國家行政勢必窒礙難行，據此，刑事訴訟法就犯罪證
    據有關之規定中與屬行政秩序罰之交通違規裁罰本質不合之部分，自不在準用之
    列，從而，受處分人既未就執勤警員之舉發有誤提出相關證據以供調查，本院經
    查亦無任何證據足資證明其有捏造事實違法取締之情事，則執勤警員本其維護通
    秩序、安全職責所為之舉發，自應受到合法、正確之推定。況依違規照片二張，
    施工柵欄、施工磚相同，並呈一圓弧形之迴繞，卷附上一張違規照片顯示受處分
    人出現在圓弧形一側，下一張違規照片顯示受處分人出現在圓弧形另一側，受處
    分人顯有迴轉之行為，從而，受處分人空言所辯，要難認為可採。本件事證明確
    ，受處分人之違規行為堪以認定。
五、綜上所述，受處分人所有右開機車確有於右開時間在禁止左轉路段迴車之違規行
    為，原處分機關依道路交通管理處罰條例第四十九條第三款規定從重裁處受處分
    人罰鍰一千八百元，並記違規點數一點，固非無見，然依道路交通管理處罰條例
    第六十三條第一項第一款規定，汽車駕駛人違反同條例第四十九條之規定，應予
    記違規點數一點，此僅限於自然人情況下，始得予記點，蓋觀諸同條例第六十三
    條第三項規定，違規記點在六個月內，達六點以上者，吊扣駕駛執照，而駕駛執
    照僅自然人始得申請，受處分人係法人，自無從予以記違規點數，原處分逕予記
    違規點數一點，尚有誤會，且本件舉發違反道路交通管理事件通知單所載明應到
    案日期為八十九年八月二十七日，受處分人早於八十九年八月十七日向台北市政
    府警察局交通警察大隊提出申訴，經該隊函轉舉發機關台北市政府警察局大安分
    局，該分局於八十九年九月八日以北市警安分交字第八九六三三三三二００號函
    覆受處分人，顯然受處分人於應到案日期前已向舉發機關提出申訴，原處分機關
    逕以法定最高額度裁罰，亦有未洽，本件受處分人之異議雖無理由，惟原處分既
    有不當，自應由本院將原處分撤銷，仍以受處分人有違反道路交通管理處罰條例
    第四十九條第三款規定之行為，依該條規定從輕裁處受處分人罰鍰銀元二百元即
    六百元，如主文第二項所示，以資適法。
據上論斷，應依道路交通案件處理辦法第二十條前段，裁定如主文。
中      華      民      國    九十      年      七      月    二十四    日
                          臺灣臺北地方法院交通法庭
                                          法  官  李  麗  玲
右正本證明與原本無異。
如不服本裁定，應於裁定送達後五日內向本院提出抗告狀。
                                          書記官  江  虹  儀
中      華      民      國    九十     年       七      月    二十四    日


司法院資訊處製作；財團法人民間司法改革基金會備份。
